臺灣高雄地方法院刑事判決　　　　　　　　　　　　　九十一年度簡上字第三四號
　　上　訴　人　乙○○
　　即　被　告
右上訴人即被告因侵占案件，不服本院鳳山簡易庭九十年度鳳簡字第八二九號中華民
國九十年十二月七日第一審判決（聲請簡易判決處刑案號：臺灣高雄地方法院檢察署
九十年度偵字第一八四四五號），提起上訴，本院管轄第二審之合議庭，認為應適用
通常程序審判，並自為第一審判決如左︰
    主  文
原判決撤銷。
乙○○免訴。
    理  由
一本件聲請簡易判決處刑意旨略以：被告乙○○於民國九十年六月中旬，在高雄市
    楠梓區○○○路與慈雲寺路口，拾獲被害人甲○○○所遺失之皮包乙只。該皮包
    內有高雄縣大社鄉農會金融卡、高雄市農會金融卡、世華商業銀行金融卡、富邦
    商業銀行金融卡、瑞豐證券公司查詢卡、甲○○○身分證各乙張，及如附表一所
    示之支票三紙，竟意圖為自己不法之所有，予以侵占入己，並將其中面額新臺幣
    （下同）一萬三千五百二十八元之支票交付予不知情之蔣張碧琴，作為貨款之給
    付。嗣於同年七月二日，蔣張碧琴持該紙支票提示兌現時，經高雄市票據交換所
    發覺為掛失票據，乃報警查獲。因認被告乙○○涉犯刑法第三百三十七條侵占遺
    失物罪嫌。
二、按案件曾經判決確定者，應諭知免訴之判決，並得不經言詞辯論為之，刑事訴訟
    法第三百零二條第一款、第三百零七條，分別定有明文。又訴訟上所謂一事不再
    理之原則，關於實質上一罪或裁判上一罪，均有其適用，最高法院六十年臺非字
    第七七號著有判例可資參照。再按檢察官聲請以簡易判決處刑之案件，經法院認
    為有第四百五十一條之一第四項但書之情形者，應適用通常程序審判之，刑事訴
    訟法第四百五十二條亦有明定。
三、經查：上訴人即被告乙○○前於民國九十年六月十九日下午，在高雄市楠梓區○
    ○○路旁，拾獲被害人甲○○○於同年月十八日在高雄市楠梓區○○○路慈雲寺
    旁遺失如附表二所示之支票四紙，竟意圖為自己不法之所有，而侵占該四紙支票
    ，並於九十年七月上旬某日，在高雄縣岡山鎮○○○路三二一巷三弄三十四號住
    處，將其中發票人為劉姿君、付款人為臺灣土地銀行中正分行、發票日為九十年
    七月五日、面額一萬三千一百七十三元、票據號碼ＣＣＡ0000000號之支
    票所載發票日變造為九十年七月二十五日後，將該變造支票交付不知情之張建隆
    以為張建隆為其設計、施做廣告看板之工資。嗣張建隆於九十年七月中旬某日，
    將是紙支票交付不知情之蘇沈素英以為代工工資，蘇沈素英乃於九十年七月二十
    六日持向大眾商業銀行大昌分行提示，為高雄市票據交換所發覺該支票業於九十
    年六月二十一日經被害人甲○○○掛失止付，始循線查悉查獲，所涉刑法第三百
    三十七條侵占遺失物罪嫌、第二百零一條第一項意圖供行使之用變造有價券罪嫌
    ，業經檢察官提起公訴，並由本院於九十年十二月二十五日以九十年度訴字第二
    七０四號刑事判決判處罰金三千元及有期徒刑一年八月，均緩刑四年，於九十一
    年二月四日判決確定在案，業經本院調閱九十年度訴字第二七０四號案卷查明屬
    實，本案與前開案件為同一犯罪事實，屬實質上一罪，茲前案既已確定判決確定
    ，依刑事訴訟法第三百零二條第一款規定，本應諭知免訴之判決，原審不察，予
    以論罪科刑，核有未當。上訴意旨指摘原判決不當，為有理由，原判決無可維持
    ，且因原審具有將應依通常程序審判而誤依簡易判決處刑程序判決之重大瑕疵，
    自應由本院將原判決撤銷，改依通常訴訟程序審理而為第一審判決，並不經言詞
    辯論而諭知免訴之判決。
據上論斷，應依刑事訴訟法第四百五十二條、第四百五十五條之一第一項、第三項、
第四百五十一條之一第四項第三款、第三百六十九條第一項前段、第三百六十四條、
第三百零二條第一款、第三百零七條，判決如主文。
中      華      民      國      九十一    年      四    月      二十九  日
                              臺灣高雄地方法院刑事第七庭
                                審判長法  官  黃  蕙  芳
                                      法  官  陳  信  伍
                                      法  官  何  秀  燕
右正本證明與原本無異。
不得上訴。
                                      書記官  邱  靜  銘
中      華      民      國      九十一    年      四    月      二十九  日
附表一：
┌────┬─────┬─────┬────┬──────┬─────┐
│ 發票人 │ 付 款 人 │ 票面金額 │ 發票日 │票據號碼    │  備  註  │
│        │          │（新臺幣）│        │            │          │
├────┼─────┼─────┼────┼──────┼─────┤
│ 廖碧蓮 │高新銀行鼎│一萬三千五│90.06.30│ＫＳ三一五一│          │
│        │力分行    │百二十八元│        │七二一號    │          │
├────┼─────┼─────┼────┼──────┼─────┤
│文藻外語│世華聯合商│九千九百零│90.05.25│ＥＡ０八八九│          │
│技術學院│業銀行    │五元      │        │六八二號    │          │
├────┼─────┼─────┼────┼──────┼─────┤
│文藻外語│世華聯合商│二千七百八│90.05.25│ＥＡ０八八九│          │
│技術學院│業銀行    │十七元    │        │六四八號    │          │
└────┴─────┴─────┴────┴──────┴─────┘
附表二：
┌────┬─────┬─────┬────┬──────┬─────┐
│ 發票人 │ 付 款 人 │ 票面金額 │ 發票日 │票據號碼    │  備  註  │
│        │          │（新臺幣）│        │            │          │
├────┼─────┼─────┼────┼──────┼─────┤
│ 劉姿君 │臺灣土地銀│一萬三千一│90.07.05│ＣＣＡ０八０│發票日經劉│
│        │行中正分行│百七十三元│        │三四一九號  │玉淑變造  │
├────┼─────┼─────┼────┼──────┼─────┤
│ 廖碧蓮 │高新銀行鼎│一萬三千五│90.06.30│ＫＳ三一五一│          │
│        │力分行    │百二十八元│        │七二一號    │          │
├────┼─────┼─────┼────┼──────┼─────┤
│文藻外語│世華聯合商│九千九百零│90.05.25│ＥＡ０八八九│          │
│技術學院│業銀行    │五元      │        │六八二號    │          │
├────┼─────┼─────┼────┼──────┼─────┤
│文藻外語│世華聯合商│二千七百八│90.05.25│ＥＡ０八八九│          │
│技術學院│業銀行    │十七元    │        │六四八號    │          │
└────┴─────┴─────┴────┴──────┴─────┘
